臺灣新北地方法院民事判決
110年度續更一字第1號
原      告  宋兆明  

被      告  王冠儀  
訴訟代理人  何文雄律師
            楊家寧律師
被      告  劉佳民  

上列當事人間請求侵權行為損害賠償事件，原告提起刑事附帶民
事訴訟，經本院刑事庭裁定移送前來（108年度附民字第719號）
，本院於民國111年11月3日言詞辯論終結，判決如下：
    主      文
被告王冠儀、劉佳民應連帶給付原告新臺幣伍拾柒萬壹仟貳佰柒
拾叁元，即自民國一一一年一月二十五日起至清償日止，按年息
百分之五計算之利息。
原告其餘之訴駁回。
訴訟費用由被告王冠儀、劉佳民連帶負擔百分之十三，餘由原告
負擔。
    事實及理由
一、按訴狀送達後，原告不得將原訴變更或追加他訴，但擴張或
    減縮應受判決事項之聲明，不在此限。又不變更訴訟標的，
    而僅補充或更正事實上或法律上之陳述者，非為訴之變更或
    追加，民事訴訟法第255條第1項第3款、第256條分別定有明
    文。經查，原告起訴請求被告王冠儀、劉佳民（下分稱其名
    ，合稱被告等2人）給付其新臺幣（下同）265萬5,532元，
    及自刑事附帶民事訴訟起訴狀繕本送達翌日起算之法定遲延
    利息（見本院108年度附民字第719號卷〈下稱附民卷〉第5頁
    ）。嗣原告於民國111年1月24日言詞辯論期日變更請求被告
    連帶給付454萬9,034元，及自111年1月24日言詞辯論期日翌
    日即111年1月25日起算之法定遲延利息（見本院110年度續
    更一字第1號卷〈下稱續更卷〉一第467頁），核屬擴張或減縮
    應受判決事項之聲明，以及補充連帶責任之聲明，揆諸前揭
    規定，應予准許。
二、原告主張：被告等2人為母子，伊與王冠儀曾為男女朋友。
    伊與王冠儀於106年10月2日因細故發生爭執，王冠儀心生不
    滿，竟與劉佳民及6名真實姓名年籍不詳之成年男子（下合
    稱不詳成年男子），於106年10月3日上午1時30分許，由王
    冠儀先以電話聯絡原告前往新北市○○區○○○○00○0號工廠（下
    稱系爭工廠）前空地，再開啟系爭工廠大門讓劉佳民及不詳
    成年男子進入系爭工廠，由劉佳民及其中2名不詳成年男子
    分別手持鐵棒、球棒揮擊及徒手方式毆打伊（下稱系爭傷害
    行為），致伊受有左側橈骨恥骨閉鎖性骨折、大腿擦傷、小
    腿擦傷、上臂開放性傷口等傷害（下稱系爭傷害）等情，爰
    依依民法第184條第1項、第2項、第185條第1項、第193條第
    1項、第195條第1項規定，求為命被告等2人應連帶給付454
    萬9,034元（含醫療費1萬8,762元、交通費4,000元、不能工
    作損失183萬3,600元、看護費39萬6,000元、勞動能力減損1
    29萬6,672元及精神慰撫金100萬元），及自111年1月24日言
    詞辯論期日翌日起至清償日止，按年息5％計算利息之判決。
二、被告等2人則以：伊等對本院108年度易字第1022號刑事判決
    （下稱本院第1022號刑事判決）、臺灣高等法院109年度上
    易字第1255號刑事判決（下稱高院第1255號刑事判決，與本
    院第1022號刑事判決合稱系爭刑事判決）判決伊等共同傷害
    原告身體之事實並不爭執。伊等對原告主張之醫療費用1萬8
    ,762元、交通費4,000元亦不爭執。但原告沒有工作，應無
    工作損失，且原告不得請求看護費用39萬6,000元及勞動能
    力減損129萬6,672元。又原告請求之精神慰撫金過高等語，
    資為抗辯。
三、經查：
    ㈠按因故意或過失，不法侵害他人之權利者，負損害賠償責
      任；數人共同不法侵害他人之權利者，連帶負損害賠償責
      任。不能知其中孰為加害人者亦同。造意人及幫助人，視
      為共同行為人，民法第184條第1項前段、第185條分別定
      有明文。查，原告主張被告等2人與不詳成年男子共同傷
      害其身體，致其受有系爭傷害等情，業據提出現場照片、
      受傷照片、長庚醫療財團法人林口長庚紀念醫院（下稱林
      口長庚醫院）106年10月3日診斷證明書、林口長庚醫院10
      7年4月18日診斷證明書、住院病患出院收費明細表、長庚
      醫院門診收據、臺灣新北地方檢察署檢察官108年度偵續
      字第12號起訴書為證（見附民卷第17至93頁），且為被告
      等2人所不爭執（見續更一卷一第468頁），自堪認為真。
      又被告等2人所犯共同傷害罪，經本院第1022號刑事判決
      各處有期徒刑3月、5月，如易科罰金，均以1,000元折算1
      日，經檢察官、被告等2人上訴後，復經高院第1255號刑
      事判決駁回上訴確定在案，有系爭刑事判決在卷可查（見
      本院109年度訴字第1963號卷〈下稱訴字卷〉第11至20頁、
      第167至182頁），並經本院依職權調閱上開刑事卷宗核閱
      屬實。是原告依共同侵權行為之法律關係，請求被告等2
      人負連帶損害賠償責任，自屬有據。
    ㈡次按不法侵害他人之身體或健康者，對於被害人因此喪失
      或減少勞動能力或增加生活上之需要時，應負損害賠償責
      任；不法侵害他人之身體、健康、名譽、自由、信用、隱
      私、貞操，或不法侵害其他人格法益而情節重大者，被害
      人雖非財產上之損害，亦得請求賠償相當之金額，民法第
      193條第1項及第195條第1項前段分別定有明文。茲就原告
      請求損害賠償金額分述如下：
    ⒈醫療費及交通費部分：原告主張其因系爭傷害支出醫療費1
      萬8,762元及交通費4,000元等情，業據提出住院病患出院
      收費明細表、費用收據為證（見附民卷49至53頁、第81至
      93頁、續更一卷一第411至416頁），為被告等2人所不爭
      執（見續更一卷一第468至469頁、卷二第28頁、第414頁
      ），經核並無不合，應予准許。
    ⒉看護費部分：原告於106年10月18日住院，106年10月21日
      出院，住院期間需專人全日照料，出院後無專人照護必要
      ，有長庚醫院109年11月17日長庚院林字第1091151246號
      函可憑（見訴字卷第165頁），雖原告未提出實際支出看
      護費用之收據，惟原告縱令係由其親友看護照顧，而未實
      際支付看護費用，因親屬代為照顧被害人之起居，固係出
      於親情，但親屬看護所付出之勞力，並非不能評價為金錢
      ，只因兩者身分密切而免除支付義務，此種親屬基於身分
      關係之恩惠，自不能加惠於加害人，仍應認被害人受有相
      當看護費用之損害，兼衡新北市地區全日專人看護照顧之
      費用行情，約為每日2,000元至2,200元不等，經本院審酌
      原告所受系爭傷害及診斷證明書所載內容，認原告主張以
      每日2,000元計算看護費，尚屬適當。是原告得請求被告
      等2人連帶賠付之看護費為8,000元（計算式：2,000元×4
      天＝8,000元），逾上開金額範圍，自屬無據。
    ⒊不能工作之損失：原告主張其於全夆工程有限公司（下稱
      全夆公司）及永懋工程有限公司（下稱永懋公司）任職，
      負責事務管理及實行工程機具整修等職務，每日工作12小
      時，薪資以每小時400元計算，其因系爭傷害致其自106年
      10月3日起至107年4月18日，再加6個月，共計382日不能
      工作，請求不能工作之損失合計183萬3,600元（計算式：
      400元×12小時×382日＝183萬3,600元）等語，並提出診斷
      證明書、全夆公司商工登記資料、證人吳昆山、尤穎順、
      王世國證詞為據，為被告等2人所否認。經查，原告登記
      為全夆公司之代表人（見訴字卷第147頁），且依證人尤
      穎順於證稱：伊跟原告一起在全夆公司、永懋公司一起工
      作時認識。伊100年離職之後，原告還有繼續在全夆公司
      任職，原告現在還在全夆公司繼續工作（見續更一卷二第
      29至30頁），以及證人吳昆山證稱：伊跟全夆、永懋公司
      有生意上往來，公司都是由於原告出面接洽的。原告負責
      公司的帳目、機械整修、經營。伊看到原告工廠、公司裡
      面的事都做，包含機器這方面的事也做等語（見續更一卷
      第34至35頁），又證人王世國證稱：原告在林口家保村那
      附近工作，伊不知道他任職的公司名稱，伊知道他做機械
      修復工作及機械買賣等語（見續更一卷三第36至37頁）。
      足見原告確有在全夆公司任職工作。然依原告107、108年
      度稅務電子閘門財產所得調件明細表，可知原告107、108
      年間均無薪資所得之收入（見限閱卷內），且證人尤穎順
      證稱稱：伊不知道原告與全夆公司、永懋公司間如何計算
      所得或請領之程序為何等語（見續更一卷二第34頁），證
      人王世國亦證稱：原告擔任經理一職係聽原告所述等語（
      見續更一卷三第37頁），則原告所舉上開證據並無法證明
      其所主張每日工作12小時，薪資以每小時400元計算等情
      為真。惟原告既有工作，衡情應有工作收入，又所謂不能
      工作之損失，係以其能力在通常情形下可能取得之收入為
      準，行政院勞動部所公告之勞工基本工資，即得為此項收
      入標準之客觀依據，故依原告受傷當時即106年之行政院
      勞動部公布之一般勞工基本工資為每月2萬1,009元，有行
      政院全球資訊網重要政策網頁資料可佐（見續更一卷二第
      17至18頁），本院認以此數額作為計算原告每月薪資數額
      之計算基準，尚屬妥適，再參以診斷證明書醫囑欄紀載宜
      休養6個月（見附民卷第93頁），是原告因系爭傷害所受
      之不能工作損失應為12萬6,054元（計算式：2萬1,009元×
      6個月＝12萬6,054元），原告就此金額範圍內所為請求，
      為有理由；逾此範圍之請求，為無理由。
    ⒋勞動能力減損部分：原告受有系爭傷害後，經本院送請林
      口長庚醫院進行鑑定，鑑定結果為原告勞動能力減損13％
      ，有長庚醫療財團法人林口長庚紀念醫院110年2月23日長
      庚院林字第1091251366號函可憑（見訴字卷第215至217頁
      ），為被告等2人所不爭執（見續更一卷一第470頁）。又
      原告為47年6月12日出生（見訴字卷第101頁），自106年1
      0月3日起計至勞動基準法所訂之強制退休年齡65歲即至11
      2年6月11日止，原告尚可工作5年8個月又9日，以106年基
      本工資每月2萬1,009元作為原告減少勞動能力損害之計算
      標準，並依霍夫曼式計算法扣除中間利息（首期給付不扣
      除中間利息）後，原告得請求之金額為126萬5,055元【計
      算方式為：21,009×59.00000000+(21,009×0.3)×(60.0000
      0000-00.00000000)=1,265,054.000000000。其中59.0000
      0000為月別單利（5/12）％第68月霍夫曼累計係數，60.00
      000000為月別單利（5/12）％第69月霍夫曼累計係數，0.3
      為未滿一月部分折算月數之比例(9/30=0.3)。元以下四捨
      五入，下同】，再依勞動能力減損比例13％計算後之金額
      為16萬4,457元（計算式：126萬5,055元×13％＝16萬4,457
      元）。則原告請求被告等2人連帶賠償勞動能力減損16萬4
      ,457元，為有理由；逾此部分之請求，為無理由。　　　
　　⒌又按法院於酌定慰撫金數額時，應斟酌加害人與被害人雙
      方之身分、資力與加害程度，及其他各種情形核定之（最
      高法院86年度台上字第511號判決意旨參照）。查，原告
      為大學畢業，現為全夆公司負責人，家庭狀況小康，名下
      有不動產及汽車數筆；王冠儀高職畢業，現就讀大學夜間
      部，從事房仲工作，家庭狀況小康，名下有汽車一輛；劉
      佳民國中肄業，目前自由業，107、108年均有薪資所得，
      名下有不動產數筆等情，業據其等分別陳明（見訴字卷第
      195頁），且兩造107、108年度稅務電子閘門財產所得調
      件明細表可查（見限閱卷）。本院審酌兩造之身分，地位
      、經濟能力及被告等2人系爭傷害行為使原告受有系爭傷
      害，在精神上受有相當程度之痛苦等情狀，認原告請求非
      財產上損害即精神慰撫金，以25萬元為適當；逾此部分請
      求，為無理由。
　　⒍從而，原告得請求被告等2人連帶賠償之金額合計為57萬1,
      273元（計算式：1萬8,762元＋4,000元＋8,000元＋12萬6,05
      4元＋16萬4,457元＋25萬元＝57萬1,273元）。
四、綜上所述，原告依民法第184條第1項、第2項、第185條第1
    項、第193條第1項、第195條第1項規定，請求被告等2人連
    帶給付57萬1,273元，及自111年1月24日言詞辯論期日翌日
    即111年1月25日起至清償日止，按年息5％計算之利息部分，
    為有理由，應予准許；逾此部分之請求，為無理由，應予駁
    回。
五、本件事證已臻明確，兩造其餘之攻擊或防禦方法及所用之證
    據，經本院斟酌後，認為均不足以影響本判決之結果，爰不
    逐一論列，附此敘明。
六、訴訟費用負擔之依據：民事訴訟法第79條、第85條第2項。
中　　華　　民　　國　　111 　年　　11　　月　　30　　日
                  民事第四庭  法　官  趙伯雄
以上正本證明與原本無異。　　　　　　　　　
如對本判決上訴，須於判決送達後20日內向本院提出上訴狀。如
委任律師提起上訴者，應一併繳納上訴審裁判費。　
中　　華　　民　　國　　111 　年　　12　　月　　1 　　日
                              書記官  陳威同